【裁判字號】    97,易,2899
【裁判日期】    971112
【裁判案由】    贓物
【裁判全文】
臺灣板橋地方法院刑事判決              97年度易字第2899號
公  訴  人  臺灣板橋地方法院檢察署檢察官
被      告  甲○○
上列被告因贓物案件，經檢察官提起公訴（96年度偵字第26730號）
，本院判決如下：
    主    文
甲○○無罪。
    理    由
一、公訴意旨略以：被告甲○○明知車號BYH-058 號重型機車（
    下稱系爭機車）之引擎及車身部分，實際上係車號BC7-373
    號機車之引擎及車身，由不詳姓名、年籍之人，於民國93年
    12月17日中午12時，在桃園縣中壢市○○路○ 段189 巷57號
    前，竊取自原車主謝謨聰處，得手後復將引擎外殼及車牌部
    分換裝成車號BYH-058 號機車之車牌及引擎外殼；仍於94年
    3 月7 日介紹丁○○以顯低於市價之代價向乙○○購買上開
    套裝後之贓車，再由丁○○以不知情之妻子丙○○名義登記
    為機車所有人，因認被告涉有刑法第349 條第2 項之牙保贓
    物罪嫌云云。
二、按犯罪事實應依證據認定之，無證據不得推定其犯罪事實；
    不能證明被告犯罪者，應諭知無罪之判決，刑事訴訟法第15
    4 條第2 項、第301 條第1 項分別定有明文。又按認定不利
    於被告之事實，須依積極證據，苟積極證據不足為不利於被
    告事實之認定時，即應為有利於被告之認定，更不必有何有
    利之證據，最高法院30年上字第816 號判例可資參照。
三、本件公訴人認被告涉有前揭牙保贓物犯行，無非以被告及證
    人丁○○、丙○○、乙○○之供證、交通部公路總局板橋監
    理站函、打磨痕跡及車身照片，與扣案之機車、車牌、機車
    鑰匙為據。訊據被告堅詞否認有何牙保贓物犯行，辯稱：乙○○出售的中古機車車況良好，還有3 個月保固，而且依我
    們一家人購買的經驗，從來都沒有出過問題，所以丁○○要
    買機車時，我才會介紹他向乙○○購買，我根本不知道他買
    到的竟是贓車等語。
四、按刑法上贓物罪之成立，不論行為人其行為態樣為收受、搬
    運、寄藏、故買或牙保，要皆以行為人對其所收受、搬運、
    寄藏、故買或牙保之物，於主觀上明知為贓物為必要，因此
    主觀狀態存在於行為人本身，除非行為人自白此一犯罪主觀
    構成要件，否則於訴訟上欲探究行為人有無此種贓物之主觀
    認識，類皆以情況證據為認定該主觀犯意之證據方法，且訴
    訟法之證明及認定之事實，乃歷史之證明及推論，與自然科
    學上之實驗證明不同，後者得以實驗求證完全一致或符合，
    然訴訟法上之證明及事實認定，以推論高度之蓋然性，其推
    論所得之概括認定，須通常之人皆可確信為真實。則就本件
    而言，是否能論被告以牙保贓物之罪名，認定標準仍在於依
    當時之客觀情狀判斷，是否通常之人皆可確信而推論被告主
    觀上知悉係贓物。經查：
  (一)車牌號碼BC7-373 號機車，原係謝謨聰所有，於93年12月17
    日中午12時許，在桃園縣中壢市○○路○ 段189 巷57號前，
    遭不詳名籍之人竊取；嗣由知情之乙○○於93年12月17日中
    午12時起至94年3 月7 日前某日，收受該贓車後，將其上引
    擎、車身換裝於系爭機車上；再經被告介紹、代收價金而出
    售予丁○○，並登記於丁○○之妻丙○○名下，由丙○○使
    用等情，業據告訴人謝謨聰於警詢、偵查中指訴綦詳，核與
    證人丁○○、乙○○、丙○○所證情節大致相符，並有交通
    部公路總局板橋監理站函及所附汽機車過戶申請登記書、乙○○書立之收受車款收據、打磨痕跡及車身照片在卷，及系
    爭機車、車牌、鑰匙扣案可證。則系爭機車確屬贓物，並為
    被告所牙保，應屬無疑。
  (二)被告於本院訊問時雖否認丁○○曾到其家中觀看系爭機車，
    辯稱：丁○○到我家看到的並非系爭機車，因為丁○○嫌那
    台太舊，所以我就直接把乙○○的電話告訴丁○○，讓他們
    自行聯絡；但我有陪同乙○○辦理系爭機車過戶，再幫忙轉
    交機車及價金云云。惟證人丁○○已稱：系爭機車是在被告
    住處看到的，因為聽被告說他家中有一台機車行的車，狀況
    不錯，所以我就到被告住處看車等語明確（見偵(四)卷第9 頁
    ），核與被告於偵查中所供：我有一台野狼機車因為無法修
    理而交由乙○○報廢，他就將系爭機車借我並說要賣給我，
    還利用持有我證件之便自己去辦過戶，但因為我堅持不要買
    ，後來才介紹賣給丁○○等語相符（見偵(四)卷第9 頁），並
    有載明系爭機車於93年12月15日，由甬晟車業行過戶予被告
    之汽機車過戶申請登記書1 份在卷可稽（見偵(一)卷第71頁）
    ，堪予採信。足見被告嗣於本院所辯並非屬實，系爭機車在
    丁○○決定購買前，曾有相當時間係在被告持有中之事實，
    應堪認定。
  (三)被告於牙保本件買賣前，雖曾持有系爭機車相當時日，已如
    前述。惟被告係因多次向乙○○購買中古機車，購得機車均
    車況良好且未發生問題，始介紹丁○○購買，業如前述，核
    與乙○○於偵查中所證：被告跟我買過很多台機車，他好幾
    個小孩騎的機車也都是跟我買的等語相符（見偵(四)卷第10頁
    ），並有被告台灣高等法院被告前案紀錄表在卷（見本院卷
    第5 頁），堪信為真；則被告因與乙○○有交易往來經驗及
    相當信任基礎，而對系爭機車來源未加懷疑，尚難謂有何背
    離常情之處。又乙○○曾順利將系爭機車過戶至被告名下，
    嗣後再過戶至丙○○名下，有卷附汽機車過戶申請登記書2
    份可按（見偵(一)卷第70、71頁）；則在此種機車得順利、一
    再過戶情形下，一般人通常不會具有機車可能是贓車之懷疑
    ，是更難苛責對乙○○有相當信任之被告會有該車為贓物之
    認識。況且被告僅係一般消費者，並非對機車買賣、構造具
    有專業知識之人，實難課予其檢查機車之義務，亦難認其對
    是否係贓車有辨識之能力，自難推論其對系爭機車有贓物之
    認識。
  (四)公訴人雖以系爭機車買賣價金為新台幣（下同）28,000元，
    顯低於市價，而推論被告對於牙保之機車應有贓物之認識云
    云。惟查：證人乙○○於偵查中已證稱：88年3 月出廠之山
    葉迅光125CC 機車，於94年3 月間之市價約在新台幣（下同
    ）15,000元至28,000元間等語明確（見偵(四)卷第11頁），則
    兩相比較之下，系爭機車（88年3 月出廠之山葉125CC 機車
    ，有車籍查詢基本資料詳細畫面1 份可參，見偵(一)卷第24頁
    ）之買賣價金係屬正常售價，實難認有何顯低於市價交易之
    情形。此外，公訴人亦未提出其他證據以實其說，則僅憑本
    案相關證據，並無從認定系爭機車之交易價格有何顯不相當
    之處，更遑論據以推知被告主觀上確有贓物之認識。況且，
    被告牙保本件機車買賣係屬偶然，且未因而獲得報酬、利益
    等情，除如前述，並據被告陳明，核與證人乙○○所述相符
    （見本院卷第35頁），堪予採信，則依常情判斷，要難認被
    告有何牙保贓物之動機及可能。
五、綜上所述，依卷附證據僅能證明被告所牙保之機車為贓物，
    然無從獲得可推論被告認識該機車為贓物之確信。則公訴人
    所指之前揭証據，既不足以證明被告犯行，已如前述，復經
    本院調查亦無其他證據足認被告有何牙保贓物之犯行，揆諸
    首揭法條及判例意旨，應諭知被告無罪之判決。
據上論斷，應依刑事訴訟法第301 條第1 項，判決如主文。
中    華    民    國    97    年    11    月    12    日
                  刑事第十一庭  審判長法  官  彭全曄
                                      法  官  陳正昇
                                      法  官  洪珮婷
以上正本證明與原本無異。
如不服本判決，應於送達後10日內，向本院提出上訴狀。
                                      書記官  陳永訓
中    華    民    國    97    年    11    月    12    日


司法院資訊處製作；財團法人民間司法改革基金會備份。
